【裁判字號】    98,訴,1341
【裁判日期】    981223
【裁判案由】    違反野生動物保育法
【裁判全文】
臺灣屏東地方法院刑事判決              98年度訴字第1341號
公  訴  人  臺灣屏東地方法院檢察署檢察官
被      告  甲○○
上列被告因違反野生動物保育法案件，經檢察官提起公訴（98年
度偵字第7185號），嗣因被告就被訴事實為有罪之陳述，經合議
庭裁定由受命法官獨任適用簡式審判程序審理，本院判決如下：
    主  文
甲○○犯野生動物保育法第四十一條第一項第一款、第三款之非
法獵捕保育類野生動物罪，處有期徒刑捌月。緩刑年。扣案之
紅尾伯勞鳥死體陸拾肆隻、鳥仔踏拾伍支，均沒收。
    事  實
一、甲○○自民國98年9 月27日17時許起，在屏東縣春日鄉○○
    段加農山產業道路芒果園，架設鳥仔踏獵捕保育類野生動物
    紅尾伯勞（其族群量未逾越環境容許量）。嗣於同年月28日
    10時10分許遭警當場查獲，並扣得甲○○獵捕之紅尾伯勞69
    隻（其中活體5 隻係以鳥仔踏獵捕，警方調查完畢後已予野
    放；另64隻係遭雨水打濕翅膀而掉落地面，甲○○見狀徒手
    予以捕捉，警方查扣時已死亡）及其所有、供其獵捕或預備
    供其獵捕紅尾伯勞所用之鳥仔踏15支。
二、案經屏東縣政府警察局枋寮分局報告臺灣屏東地方法院檢察
    署檢察官偵查起訴。
    理  由
一、按本件被告所犯係死刑、無期徒刑、最輕本刑為3 年以上有
    期徒刑以外之罪，其於準備程序就被訴事實為有罪之陳述，
    經受命法官告知簡式審判程序之旨，並聽取其與公訴人之意
    見後，合議庭認無不得或不宜改依簡式審判程序進行之情事
    ，依刑事訴訟法第273 條之1 第1 項、第284 條之1 規定，
    裁定本件由受命法官獨任進行簡式審判程序，合先敘明。
二、上揭犯罪事實，業據被告於本院審理中坦承不諱，此外並有
    卷附偵查報告、照片、扣押筆錄、扣押物品目錄表、臨時物
    種鑑定表、農委會保育類野生動物名錄等可資為憑，足認被
    告前揭自白與事實相符，本案事證明確，被告犯行堪以認定
    。
三、按紅尾伯勞鳥係行政院農業委員會以98年3 月4 日農林務字
    第0981700180 號函公告之保育類野生動物，有函文及附件1
    份在卷可參。又野生動物保育法第41條第1 項第1 、2 、3
    款均係就不同情形下，對於保育類野生動物為獵捕、宰殺之
    處罰規定，如僅有其中一款情形之獵捕或宰殺保育類野生動
    物，固祇成立其中一款之獵捕或宰殺保育類野生動物罪；如
    兼具其中多款之情形，因獵捕或宰殺之行為祇有一個，仍只
    成立一罪，不能認為係法規競合或犯罪競合，並無刑法第55
    條之適用，其判決主文應將各款情形順序揭明，理由並應引
    用各款，俾相適應（最高法院92年度台上字第6402號判決要
    旨參照）。準此見解，野生動物保育法第41條第1 項之獵捕
    或宰殺保育類野生動物罪，同條項各款，並非獨立之犯罪構
    成要件，從而無法規競合或想像競合之適用，應屬學理上所
    謂之客觀處罰條件，行為人主觀上毋庸認識該客觀處罰條件
    之存在。經查，被告對其獵捕野鳥之行為有認識及意欲，進
    而付諸實行；客觀上，紅尾伯勞為保育類野生動物，未具同
    法第18條第1 項第1 款族群量逾越環境容許量者之條件；其
    中被告使用鳥仔踏即陷阱、獸鋏方式獵捕紅尾伯勞5 支，則
    係違反第19條第1 項之使用陷阱、獸鋏獵捕保育類野生動物
    之規定。核被告所為，係犯野生動物保育法第41條第1 項第
    1 款、第3 款之非法宰殺保育類野生動物罪。起訴法條雖漏
    載同法第41條第1 項第3 款之處罰條件，惟起訴事實已記載
    被告「架設鳥仔踏獵捕保育類野生動物」，況與起訴罪名同
    一，本院自得併予審理。爰審酌被告無故以非法手段獵捕保
    育類動物紅尾伯勞鳥之行為，足以危害自然生態環境，且有
    損國際形象，自應受相當之刑事非難，惟被告自警詢起即坦
    承犯行，態度尚可，及並無證據認定被告係為販賣等目的而
    獵捕，其辯稱是為食用應可採信，然查獲之紅尾伯勞鳥死體
    即有64隻，另有活體5 隻已經野放，被告所犯情節非輕，並
    兼衡其經濟狀況及智識程度等一切情狀，量處如主文所示之
    刑，以示懲儆。又被告犯後態度尚可，頗有悔意，其五年以
    內未曾受有期徒刑以上刑之宣告，有臺灣高等法院被告前案
    紀錄表紀錄表在卷可稽，及依被告所提戶口名簿及診斷證明
    書記載，被告確有年齡均已超過75歲之父母需扶養，且被告
    母親並罹中風併癱瘓等重症住院治療，則其經此次罪刑之宣
    告，當知所警惕，應無再犯之虞，爰併予宣告緩刑三年，以
    啟自新。
四、扣案之紅尾伯勞鳥死體64隻、鳥仔踏15支，係被告犯野生動
    物保育法第41條之罪，所查獲之保育類野生動物及供犯罪所
    用之獵具、器具，均為被告所有，已經其於警詢供明在卷，
    均應依同法第52條第1 項規定沒收之，並予述明。
據上論斷，應依刑事訴訟法第273 條之1 第1 項、第284 條之1
、第299 條第1 項前段，野生動物保育法第41條第1 項第1 款、
第3 款、第52條第1 項，刑法第11條、第74條第1 項第2 款，判
決如主文。
本案經檢察官劉昀到庭執行職務。
中    華    民    國    98    年    12    月    23    日
                  刑事第一庭    法  官  黃紀錄
以上正本證明與原本無異。
如不服本判決應於收受判決後10日內向本院提出上訴書狀，並
應敘述具體理由；其未敘述上訴理由者，應於上訴期間屆滿後
20日內向本院補提理由書（均須按他造當事人之人數附繕本）
「切勿逕送上級法院」。
中    華    民    國    98    年    12    月    23   日
                                    書記官  戴仲敏


司法院資訊處製作；財團法人民間司法改革基金會備份。
